臺灣臺南地方法院刑事判決　
111年度交訴字第97號
公  訴  人  臺灣臺南地方檢察署檢察官
被      告  陳秀鳳



選任辯護人  趙培皓律師
上列被告因過失致死案件，經檢察官提起公訴（111年度調偵字
第783號），被告於本院準備程序中就被訴事實為有罪之陳述，
經告知簡式審判程序之旨，並聽取被告、辯護人與公訴人意見後
，本院合議庭裁定改由受命法官獨任進行簡式審判程序，判決如
下：
    主  文
陳秀鳳汽車駕駛人，無駕駛執照駕車而犯過失致人於死罪，處有
期徒刑陸月。
    事實及理由
一、本案被告陳秀鳳所犯為死刑、無期徒刑、最輕本刑3年以上
    有期徒刑以外之罪，亦非高等法院管轄之第一審案件，其於
    準備程序中就被訴事實為有罪之陳述，經告知簡式審判程序
    之旨，並聽取檢察官及被告、辯護人之意見後，本院合議庭
    依刑事訴訟法第273條之1第1項規定裁定進行簡式審判程序
    ，是本案之證據調查，依同法第273條之2規定，不受同法第
    159條第1項、第161條之2、第161條之3、第163條之1及第16
    4條至第170條所規定證據能力認定及調查方式之限制，合先
    敘明。
二、本案犯罪事實及證據，除起訴書犯罪事實欄第10行「因此受
    有脊椎損傷之傷害」之記載，應更正為「因此受有脊髓損傷
    之傷害」；證據部分：補充「被告於本院準備程序及審理時
    之自白」外，其餘均引用檢察官起訴書之記載（如附件）。
三、論罪科刑：
　㈠按刑法總則之加重，係概括性之規定，所有罪名均一體適用
    ；刑法分則之加重，係就犯罪類型變更之個別犯罪行為予以
    加重，成為另一獨立之罪名；道路交通管理處罰條例第86條
    第1項關於汽車駕駛人，無駕駛執照駕車、酒醉駕車、吸食
    毒品或迷幻藥駕車、行駛人行道或行經行人穿越道不依規定
    讓行人優先通行，因而致人受傷或死亡，依法應負刑事責任
    者，加重其刑至2分之1之規定，係就刑法第276條之過失致
    人於死罪、刑法第284條之過失傷害（及致重傷）罪之基本
    犯罪類型，對於加害人為汽車駕駛人，於從事駕駛汽車之特
    定行為時，或於行駛人行道、行經行人穿越道之特定地點，
    不依規定讓行人優先通行，因而致人受傷或死亡之特殊行為
    要件予以加重處罰，已就上述刑法第276條、第284條各罪犯
    罪類型變更之個別犯罪行為予以加重，而成另一獨立之罪名
    ，自屬刑法分則加重之性質（最高法院99年度台非字第198
    號判決意旨參照）。經查，本件被告所騎乘之車牌號碼000-
    000號機車為普通重型機車，有道路交通事故調查報告表㈡在
    卷可憑(見相字卷第45頁)，被告於本件交通事故發生時並未
    考領普通重型機車駕駛執照，為被告供認在卷（見本院卷一
    第63頁），並有證號查詢機車駕駛人資料查詢結果存卷可參
    （見本院卷一第163頁），被告雖領有小型車普通駕駛執照(
    見相字卷第55頁)，惟依道路交通安全規則第61條第1項第4
    款規定，僅得駕駛輕型機車，是被告騎乘上開普通重型機車
    ，顯屬道路交通管理處罰條例第86條第1項所規定之「無駕
    駛執照駕車」，並因過失行為而致人於死，核其所為，係犯
    道路交通管理處罰條例第86條第1項、刑法第276條前段之無
    駕駛執照駕車而犯過失致人於死罪，並應依上開條例之規定
    加重其法定本刑。至起訴意旨雖漏未論及道路交通管理處罰
    條例第86條第1項之規定，惟已為公訴檢察官當庭補充，本
    院亦於準備程序及審理中告知，自應由本院加以審判並適用
    法律。
　㈡被告於本件交通事故後，員警接獲報案前往處理而尚未發覺
    其犯罪前，即在事故現場向員警表示其為肇事者，有員警職
    務報告附卷可憑（見本院卷一第51頁），是被告顯係於有偵
    查犯罪權限之機關或公務員知悉其上開犯罪前即自首；參之
    被告亦坦承其確有過失，並配合進行偵、審程序，足見其確
    出於悔悟而自首接受裁判，爰依刑法第62條本文規定減輕其
    刑，並依法先加後減之。　
　㈢茲審酌被告疏未注意遵守相關之道路交通規範，肇致本件交
    通事故之發生，因此導致被害人死亡之最嚴重結果，造成被
    害人與家屬天人永隔之慘劇，實屬不該；惟念被告前無刑事
    前案紀錄，素行尚佳，犯後終能坦承犯行，表現悔意，兼衡
    被告於事故發生後之態度、被告之過失程度，及被告於本院
    審理時自述之智識程度、家庭生活狀況(見本院卷一第156頁
    )等一切情狀，量處如主文所示之刑，以示懲儆。又刑法第2
    76條過失致死罪，其法定最重本刑固為5年以下有期徒刑，
    惟依道路交通管理處罰條例第86條第1項規定加重其刑時，
    因屬刑法分則加重性質，其法定刑有期徒刑部分加重之結果
    ，即非「最重本刑為5年以下有期徒刑以下之刑之罪」，縱
    受6個月以下有期徒刑之宣告，仍與刑法第41條第1項得易科
    罰金之規定不符，自不得諭知易科罰金之折算標準，惟仍得
    由執行檢察官斟酌是否依被告聲請易服社會勞動，併此敘明
    。
據上論斷，應依刑事訴訟法第273條之1第1項、第299條第1項本
文、第310條之2、第454條第2項，判決如主文。
本案經檢察官彭盛智提起公訴，檢察官黃信勇、吳惠娟到庭執行
職務。
中　　華　　民　　國　　111 　年　　10　　月　　27　　日
                  刑事第一庭    法　官　潘明彥
以上正本證明與原本無異。
如不服本判決應於收受本判決後20日內向本院提出上訴書狀，並
應敘述具體理由。其未敘述上訴理由者，應於上訴期間屆滿後20
日內向本院補提理由書狀（均須按他造當事人之人數附繕本）「
切勿逕送上級法院」。 
　　　　　　　　　　　　　　　　書記官  蘇豐展 
中　　華　　民　　國　　111 　年　　10　　月　　27　　日
附錄本案論罪科刑法條：
中華民國刑法第276條
因過失致人於死者，處5年以下有期徒刑、拘役或50萬元以下罰
金。

道路交通管理處罰條例第86條
汽車駕駛人，無駕駛執照駕車、酒醉駕車、吸食毒品或迷幻藥駕
車、行駛人行道或行經行人穿越道不依規定讓行人優先通行，因
而致人受傷或死亡，依法應負刑事責任者，加重其刑至二分之一
。
汽車駕駛人，在快車道依規定駕車行駛，因行人或慢車不依規定
，擅自進入快車道，而致人受傷或死亡，依法應負刑事責任者，
減輕其刑。

【附件】：
臺灣臺南地方檢察署檢察官起訴書
                                    111年度調偵字第783號
　　被　　　告　陳秀鳳　女　59歲（民國00年0月0日生）
　　　　　　　　　　　　住○○市○○區○○路000號
　　　　　　　　　　　　國民身分證統一編號：Z000000000號
上列被告因過失致死案件，已經偵查終結，認應提起公訴，茲將
犯罪事實及證據並所犯法條分敘如下：
　　　　犯罪事實
一、陳秀鳳於民國110年12月2日7時16分許，騎乘車牌號碼000-0
    00號普通重型機車，沿臺南市安定區蘇厝里嘉南大圳旁防汛
    道路由東往西方向騎乘，迨駛至該路段蘇厝293之65號後方
    防汛道路口時，本應注意車前狀況及不得超速行駛，以避免
    發生危險，而依當時天候晴，日間有自然光線、路面乾燥無
    缺陷、道路無障礙物、視距良好等情，並無任何不能注意之
    情形，竟疏未注意及此，貿然超速騎乘，適有詹寿祿騎乘自
    行車，沿臺南市安定區蘇厝里排水溝上方便橋由北往南方向
    作右轉彎而駛至上址，因閃避不及而遭陳秀鳳所騎乘上開機
    車追撞，詹寿祿人、車倒地，因此受有脊椎損傷之傷害，嗣
    經緊急送往麻豆新樓醫院復轉送奇美醫療財團法人奇美醫院
    (下稱奇美醫院)急救，仍因傷重於同年月17日13時18分許不
    治死亡。
二、案經本署檢察官相驗後自動檢舉簽分偵辦。
　　　　證據並所犯法條
一、證據清單及待證事實：
編號 證據名稱 待證事實  一 被告陳秀鳳於警詢及偵訊時之自白。 證明被告於上揭時、地，騎乘上開機車，追撞被害人詹寿祿，致被害人人、車倒地等事實。   二 臺南市政府警察局善化分局道路交通事故現場圖暨調查報告表㈠㈡各1份、臺南市政府警察局善化分局交通交通事故現場照片共16張。 證明於上揭時、地，被告與被害人發生碰撞前之行向、碰撞時之角度及碰撞發生後，被害人及其自行車倒地之相對位置等事實。  三 本署相驗筆錄、相驗屍體證明書、檢驗報告書及相驗照片、奇美醫院診斷證明書各1紙。 證明被害人受有上開傷勢，經緊急送往麻豆新樓醫院轉送奇美醫院急救後，因傷重於同年月17日13時18分許不治死亡之事實。 
二、核被告所為，係犯刑法第276條過失致人於死罪嫌。
三、依刑事訴訟法第251條第1項提起公訴。
　　此　致
臺灣臺南地方法院
中　　華　　民　　國　 111　　年　　4 　　月　　13　　日
　　　　　　　　　            檢察官   彭 盛 智
本件證明與原本無異
中　　華　　民　　國　 111 　 年　　4 　　月　　27　　日
                              書記官   王 雅 樂
附錄所犯法條：
中華民國刑法第276條
因過失致人於死者，處 5 年以下有期徒刑、拘役或 50 萬元以
下罰金。